臺灣苗栗地方法院刑事判決
110年度易字第502號
公  訴  人  臺灣苗栗地方檢察署檢察官
被      告  徐宏智

                    住○○市○○區○○○街000號（桃園○○○○○○○○○）
                    （另案在法務部○○○○○○○○○○○執行中）
上列被告因加重竊盜案件，經檢察官提起公訴（110年度偵字第7
169、7567、7633、8030號），被告於準備程序中就被訴事實為
有罪之陳述，經本院告知簡式審判程序之旨，並聽取當事人之意
見後，裁定由受命法官獨任進行簡式審判程序，判決如下：
    主  文
徐宏智犯如附表一「罪名及宣告刑」欄所示之罪，各處如附表一
「罪名及宣告刑」欄所示之刑。應執行有期徒刑壹年拾月。
未扣案如附表二所示之犯罪所得均沒收，於全部或一部不能沒收
或不宜執行沒收時，追徵其價額。
    犯罪事實
一、徐宏智意圖為自己不法之所有，基於竊盜之犯意，於如附表
    一編號1至4所示之時間、地點，以如附表一編號1至4所示之
    方式，竊取如附表一編號1至4所示之財物。
二、案經黃心怡、胡欣怡、方裕民訴由及苗栗縣警察局苗栗分局
    報告，江旻芩訴由及苗栗縣警察局竹南分局報告臺灣苗栗地
    方檢察署檢察官偵查起訴。
    理  由
一、被告徐宏智所犯係死刑、無期徒刑、最輕本刑為3年以上有
    期徒刑以外之罪，亦非高等法院管轄第一審案件，其於準備
    程序進行中，先就被訴事實為有罪之陳述，經本院告知簡式
    審判程序之旨，並聽取檢察官及被告之意見後，依刑事訴訟
    法第273條之1第1項之規定，由本院合議庭裁定進行簡式審
    判程序。是依刑事訴訟法第273條之2規定，本件之證據調查
    ，不受同法第159條第1項、第161條之2、第161條之3、第16
    3條之1及第164條至第170條規定之限制，合先敘明。
二、認定犯罪事實所憑之證據及理由
　　上揭犯罪事實，業據被告於警詢、偵訊（見附表一「認定犯
    罪事實所憑之證據資料」欄所示卷頁）、本院準備程序及審
    理中均坦承不諱（見本院卷第104、108頁），核與證人即告
    訴人黃心怡、江旻芩、胡欣怡、方裕民、證人即被害人黎友
    慶、吳光耀於警詢時之證述互核相符（見附表一「認定犯罪
    事實所憑之證據資料」欄所示卷頁），並有如附表一「認定
    犯罪事實所憑之證據資料」欄所示之證據資料在卷可稽，足
    認被告前揭任意性自白核與事實相符，應堪採信。從而，本
    件事證已臻明確，被告上開如附表一所示犯行洵堪認定，均
    應依法論科。
三、論罪科刑
　㈠適用法條之說明：
　⒈按修正前刑法第321條第1項第2款規定將「門扇」、「牆垣」
    、「其他安全設備」並列，則所謂「門扇」，係指門戶、窗
    扇等阻隔出入之設備而言；所謂「其他安全設備」，係指除
    門扇牆垣以外，依通常觀念足認為防盜之一切設備而言，如
    電網、門鎖以及窗戶等是（最高法院45年台上字第1443號、
    55年台上字第547號判例、73年度台上字第3398號、78年度
    台上字第4418號判決意旨參照）。準此，實務上向來認為窗
    戶依通常觀念具有防閑作用，應屬修正前刑法第321條第1項
    第2款所稱之「其他安全設備」，然刑法第321條第1項第2款
    業於108年5月29日修正公布施行，並於同年5月31日生效，
    考其修正理由略謂：「第1項第2款『門扇』修正為『門窗』，以
    符實務用語」，可知立法者為使法條文字契合實際語言使用
    情況，將「門扇」修正為「門窗」，而使「窗戶」得為其文
    義範圍所涵蓋，是依修正後刑法第321條第1項第2款規定，
    所謂「門窗」即應包含窗戶在內。次按刑法第321條第1項第
    2款之毀越門窗牆垣或其他安全設備竊盜罪，所謂「毀」係
    指毀損或毀壞，「越」則指踰越或超越，毀與越不以兼有為
    限，若有其一即克當之，是祗要毀壞、踰越或超越門窗、安
    全設備之行為，使該門窗、安全設備喪失防閑作用，即該當
    於前揭規定之要件（最高法院85年度台上字第4517號、93年
    台上字第4891判決意旨參照）。又按刑法第321條第1項第2
    款規定將「門窗」、「牆垣」、「其他安全設備」並列，則
    所謂「門窗」專指門戶、窗扇而言，應屬狹義之指分隔住宅
    或建築物內外之間之出入口設備而言。而所謂「其他安全設
    備」，指門窗牆垣以外，依通常觀念足認防盜之一切設備而
    言。如電網、門鎖以及鐵門窗等是（最高法院55年台上字第
    547號判例、73年度台上字第3398號、78年度台上字第4418
    號判決意旨參照）。
　⒉本件被告就如附表一編號1至3所示部分，係於如附表一編號1
    至3所示時、地，徒手開啟，或開啟上開辦公室氣窗後徒手
    開啟上開辦公室窗戶，並踰越上開窗戶進入室內行竊，已使
    上開窗戶喪失防閑作用，揆諸前揭說明，其行為自屬踰越門
    窗竊盜，而合於刑法第321條第1項第2款之加重條件。
　⒊本件被告就如附表一編號4所示部分，係於如附表一編號4所
    示時、地，利用板凳作為立足點，徒手開啟上開各研究室氣
    窗後，踰越上開氣窗進入上開各研究室行竊，已使上開氣窗
    喪失防閑作用，揆諸前揭說明，其行為自屬踰越安全設備竊
    盜，而合於刑法第321條第1項第2款之加重條件。
　㈡論罪部分：
　⒈是核被告就附表一編號1至2所為，均係犯刑法第321條第1項
    第2款之踰越門窗竊盜罪（共2罪）；就附表一編號3所為，
    係犯刑法第354條之毀損罪、刑法第321條第1項第2款之踰越
    門窗竊盜罪；就附表一編號4所為，係犯刑法第321條第1項
    第2款之踰越安全設備竊盜罪。
　⒉按接續犯之所以僅成立實質上一罪，非僅行為人主觀上係基
    於單一犯意，尚由於其所著手實行之自然意義上數行為，或
    因係於同一時、地或密切接近之時、地所為，在時空上具有
    密切關係，且侵害同一法益，即學理上所謂「重覆性接續犯
    」，或因係組成犯罪行為之各動作，先行之低度行為，因尚
    未能完成其犯罪，而再繼續後行之高度行為，以促成其犯罪
    結果，致先行之低度行為應為後行之高度行為所吸收，即學
    理上所謂「相續性接續犯」，其各行為之獨立性均極為薄弱
    ，依一般社會通念，認應合為包括之一行為，予以評價，較
    為合理所致。故重覆進行之數個同種類行為，需具有足令社
    會上一般人均認其不具獨立性，而應將之視為單一犯罪行為
    予以評價之時空上密切關係，始得認係重覆性接續犯（最高
    法院101年度台上字第4332號判決意旨參照）。次按修正前
    刑法連續犯之規定廢除後，對於部分習慣犯，例如竊盜、吸
    毒等犯罪，是否會因適用數罪併罰而使刑罰過重產生不合理
    之現象一節，在實務運用上應可參考德、日等國之經驗，委
    由學界及實務以補充解釋之方式，發展接續犯之概念，對於
    合乎「接續犯」或「包括的一罪」之情形，認為構成單一之
    犯罪，以限縮數罪併罰之範圍，用以解決上述問題，此觀刪
    除修正前刑法第56條之立法理由亦明。另按刑法上之接續犯
    ，就各個單獨之犯罪行為分別以觀，雖似各自獨立之行為，
    惟因其係出於單一之犯意，故法律上仍就全部之犯罪行為給
    予一次之評價，而屬單一一罪，其部分行為如已既遂，縱後
    續之行為止於未遂或尚未著手，自應論以既遂罪（最高法院
    85年度台上字第2242號判決意旨參照）。
　⒊查被告於附表一編號4所示時、地，先後竊取如附表一編號4
    「竊得財物」欄所示財物之行為，係利用同一之機會，於密
    切接近之時間、地點實行，侵害同種類法益，即所謂「重覆
    性接續犯」，各行為之獨立性極為薄弱，依一般社會健全觀
    念，在時間差距上，難以強行分開，在刑法評價上，以視為
    數個舉動之接續施行，合為包括之一行為予以評價，較為合
    理，屬接續犯，而應論以包括之一罪。又被告既係基於同一
    之犯罪決意，已著手於踰越安全設備竊盜犯行，縱其就附表
    一編號4所示之進入上開428研究室所為踰越安全設備竊盜犯
    行因未發現任何財物而未遂，揆諸前揭說明，仍應論以一踰
    越安全設備竊盜既遂罪。公訴意旨認被告就附表一編號1至3
    所為應論以刑法第321條第1項第2款之踰越安全設備竊盜罪
    ，容有未洽，復認被告就附表一編號4所示犯行，應分別論
    處，亦有誤會，附此指明。被告就如附表一編號3所示部分
    ，徒手破壞置物櫃玻璃後，竊取置物櫃內物品，係以一行為
    觸犯數罪名，為想像競合犯，應依刑法第55條之規定，從一
    重處斷，論以一踰越門窗竊盜罪。而被告就如附表一所示之
    4罪間，犯意各別，行為互殊，應予分論併罰。
　㈢量刑部分：
　　爰以行為人之責任為基礎，審酌被告不思循正當途徑獲取財
    物，恣意踰越門窗、安全設備，侵入他人辦公室或研究室竊
    取財物，足見其欠缺尊重他人財產權之觀念，且造成法秩序
    之動盪，所為實有不該；考量被告本件竊得如附表一編號1
    至4「竊得財物」欄所示之財物，迄未歸還各該被害人，被
    告復未與各該被害人達成和解或賠償其損害（其中橘色零錢
    包1只，經警查獲扣案），並參諸各該被害人對本案及被告
    科刑範圍之意見（見本院卷第77、79、81、103至104、111
    頁）等節，另被告就其犯罪動機表示係伊假釋後原有工作，
    因雇主在工作上刁難，後來才離職；伊工作不順，後來疫情
    嚴重，又缺錢花用，才會走回頭路，前往學校竊取財物（見
    偵7169卷第76頁，偵8030卷第16頁，偵7567卷第73、139頁
    ），兼衡被告犯後始終坦承犯行之態度，於本院審理中自陳
    所受教育程度為大學肄業，入監前從事業務工作，月薪約新
    臺幣（下同）1萬2,500元，與家中配偶同住（見本院卷第11
    0頁）等一切情狀，就其所犯上開各罪，分別量處如附表一
    「罪名及宣告刑」欄所示之刑；又衡酌被告所犯如附表一編
    號1至4所示各罪，犯罪時間前後相距未逾4個月，犯罪類型
    、行為態樣、動機則均屬相同，所侵害之法益亦非具有不可
    替代性、不可回復性之個人法益，責任非難重複之程度甚高
    ，另考量刑罰邊際效應隨刑期而遞減及被告所生痛苦隨刑期
    而遞增，及被告社會復歸之可能性等情，本於罪責相當原則
    之要求，在法律外部性及內部性界限範圍內，綜合斟酌被告
    犯罪行為之不法與罪責程度，及對其施以矯正之必要性，定
    其應執行之刑如主文第1項所示，以示懲儆。
四、沒收
　㈠按犯罪所得，屬於犯罪行為人者，沒收之；於全部或一部不
    能沒收，或不宜執行沒收時，追徵其價額；犯罪所得已實際
    合法發還被害人者，不予宣告沒收或追徵，刑法第38條之1
    第1項前段、第3項、第5項分別定有明文。
　㈡被告就如附表一編號1至4所示犯行部分，所竊得如附表二編
    號1至4所示之財物，均為其犯罪所得，且迄未實際合法發還
    被害人，是上開犯罪所得既未扣案，應依刑法第38條之1第1
    項前段、第3項規定，宣告沒收，並於全部或一部不能沒收
    或不宜執行沒收時，追徵其價額。至被告雖於警詢、偵訊及
    本院準備程序中迭稱：上開竊得之財物均已拿去臺中某跳蚤
    市場變賣，變賣所得均花用殆盡等語（見偵7169卷第76至78
    頁，偵8030卷第16頁，偵7567卷第72、139頁，本院卷第104
    頁），惟依卷內事證，尚無證據足資認定被告確已將上開物
    品變賣換價，另徵被告始終未具體陳明其變賣上開物品之對
    象及變賣時間、地點等節，是被告上開所述，要難遽採，附
    此敘明。
　㈢末按扣押物若無留存之必要者，不待案件終結，應以法院之
    裁定或檢察官命令發還之；其係贓物而無第三人主張權利者
    ，應發還被害人，刑事訴訟法第142條第1項定有明文。又扣
    押之贓物，依第142條第1項應發還被害人者，應不待其請求
    即行發還，刑事訴訟法第318條第1項亦有明定。扣案之橘色
    零錢包1只確係告訴人胡欣怡所有，而屬贓物，又查無第三
    人主張權利，揆諸前揭說明，並基於優先保障被害人之原則
    ，自應發還被害人，不生宣告沒收扣案贓物之問題，附此敘
    明。
據上論斷，應依刑事訴訟法第273條之1第1項、第299條第1項前
段，刑法第321條第1項第2款、第354條、第55條、第51條第5款
、第38條之1第1項前段、第3項、第5項，刑法施行法第1條之1第
1項，判決如主文。
本案經檢察官劉偉誠、蔡明峰提起公訴，檢察官蕭慶賢到庭執行
職務。
中　　華　　民　　國　　111 　年　　4 　　月　　7 　　日
　　　　　　　　　刑事第一庭　法　官　高御庭
以上正本證明與原本無異。
如不服本判決應於收受送達後20日內向本院提出上訴書狀，並應
敘述具體理由；其未敘述上訴理由者，應於上訴期間屆滿後20日
內向本院補提理由書（均須按他造當事人之人數附繕本）「切勿
逕送上級法院」。告訴人或被害人如對於本判決不服者，應具備
理由請求檢察官上訴，其上訴期間之計算係以檢察官收受判決正
本之日期為準。
中　　華　　民　　國　　111 　年　　4 　　月　　7 　　日
　　　　　　　　　　　　　　　書記官　林怡芳
附錄本案論罪科刑法條全文：
中華民國刑法第321條
（加重竊盜罪）
犯前條第1項、第2項之罪而有下列情形之一者，處6月以上5年以
下有期徒刑，得併科50萬元以下罰金：
一、侵入住宅或有人居住之建築物、船艦或隱匿其內而犯之。
二、毀越門窗、牆垣或其他安全設備而犯之。
三、攜帶兇器而犯之。
四、結夥三人以上而犯之。
五、乘火災、水災或其他災害之際而犯之。
六、在車站、港埠、航空站或其他供水、陸、空公眾運輸之舟、
    車、航空機內而犯之。
前項之未遂犯罰之。
中華民國刑法第354條
（毀損器物罪）
毀棄、損壞前二條以外之他人之物或致令不堪用，足以生損害於
公眾或他人者，處2年以下有期徒刑、拘役或1萬5千元以下罰金
。